【裁判字號】    99,易,1132
【裁判日期】    990629
【裁判案由】    詐欺
【裁判全文】
臺灣高雄地方法院刑事判決              99年度易字第1132號
公  訴  人  臺灣高雄地方法院檢察署檢察官
被      告  丁○○
上列被告因詐欺案件，經檢察官提起公訴（99年度偵字第3206號
號），被告於本院準備程序中，就被訴事實為有罪之陳述，經法
官告知簡式審判程序之旨，並聽取公訴人及被告之意見後，本院
合議庭裁定由受命法官獨任進行簡式審判程序，判決如下：
    主  文
丁○○幫助犯詐欺取財罪，處有期徒刑伍月，如易科罰金，以新
臺幣壹仟元折算壹日。
    事  實
一、丁○○可預見將其申辦之行動電話門號SIM 卡提供予他人使
    用，可能遭詐欺集團成員持以遂行詐欺取財犯罪之工具，而
    對於犯罪施以助力，竟仍容任所交付之SIM 卡可能被詐欺集
    團用以為詐欺取財結果之發生，而基於幫助他人實施詐欺取
    財犯罪之不確定故意，於民國98年2 月18日某時許，與葉志
    遠（未據檢察官起訴）一同前往花蓮縣某家樂福大賣場，並
    將其身分證及健保卡交由葉志遠向家樂福電信股份有限公司
    申辦0000000000號門號，且在領得上開門號SIM 卡後提供予
    葉志遠，復由葉志遠所屬之詐欺集團取得使用；緣該詐欺集
    團成員在取得丁○○上開門號SIM 卡後，竟基於意圖為自己
    不法所有之犯意聯絡，分別為下列行為：
  (一)該詐欺集團成員中某真實姓名年籍不詳之成年女子，於98年
    2 月24日下午1 時許，先撥打電話予乙○○，向其佯稱係中
    華電信人員，並稱其未繳交0000000000號門號之電信費用，
    而乙○○表示未申設該行動電話後，上開詐欺集團成員便告
    以將協助釐清並請警察機關處理，再由集團成員中某真實姓
    名年籍不詳之成年男子，將上開丁○○所申辦之0000000000
    號SIM 卡插入所使用之手機中，並利用該門號及手機與乙○○聯絡，謊稱係警員李國榮，且表示其於新莊所開立之帳戶
    為擄人之收款帳戶，復由集團成員中另名真實姓名年籍不詳
    之成年男子，以0000000000號門號（申辦人為高志軒，另經
    檢察官為不起訴處分）與乙○○聯絡，並自稱係警員陳永富
    ，且指示乙○○將帳戶內之資金匯入法定公證帳戶，致乙○○陷於錯誤，遂依指示於當日下午3 時24分許，匯款新臺幣
    （下同）24萬3 千元至甲○○（尚於本院審理中）於合作金
    庫商業銀行新興分行所申設0000000000000 號之帳戶內，又
    於98年2 月26日上午10時1 分許、下午1 時53分許，分別匯
    款6 萬9 千元、10萬元至甲○○上開帳戶內，而該詐欺集團
    旋即提領上開款項（餘額9,222 元），致乙○○受有損害。
  (二)該詐欺集團成員於98年2 月27日下午1 時許，佯以中華電信
    公司之語音留言電話向丙○○催繳電話費，並稱如有疑義可
    按9 字鍵與服務人員對話，而在丙○○按下9 字鍵後，由集
    團成員中某真實姓名年籍不詳之人與丙○○對話，謊稱丙○○欠繳通話費4 萬多元等語，丙○○表示未申辦行動電話後
    ，再佯稱會幫忙報案，復由集團成員中另名真實姓名年籍不
    詳之成年男子以丁○○上開門號與丙○○聯絡，且自稱係楊
    天生警官，並向丙○○詐稱如未使用行動電話即不用付款，
    但因有人冒用其證件申請銀行帳號之刑事案件由法院處理中
    ，而金管會洪文祥（所涉幫助詐欺罪嫌，另經檢察官為不起
    訴處分）會幫其辦理帳戶，否則其帳戶將會被凍結等語，指
    示丙○○匯款80萬元至洪文祥於第一銀行南臺中分行所申設
    000-00000000000 號帳戶內，另留下0000000000號之電話號
    碼供丙○○聯絡之用，致丙○○陷於錯誤，而於當日下午4
    時許，匯款80萬元至洪文祥上開第一銀行帳戶內，該詐欺集
    團旋即提領款項13萬元，致丙○○受有損害。
    嗣乙○○、丙○○發覺受騙並分別報警處理後，始循線查獲
    上情。
二、案經高雄市政府警察局新興分局報請臺灣高雄地方法院檢察
    署檢察官偵查起訴。
    理  由
一、按本件被告丁○○所犯係死刑、無期徒刑、最輕本刑為3 年
    以上有期徒刑以外之罪，亦非屬高等法院管轄之第一審案件
    ，被告於本院準備程序中，就被訴事實均為有罪之陳述，經
    告知簡式審判程序之旨，並聽取公訴人及被告之意見後，本
    院合議庭依刑事訴訟法第273 條之1 第1 項裁定進行簡式審
    判程序，是本案之證據調查，依同法第273 條之2 之規定，
    不受同法第159 條第1 項、第161 條之2 、第161 條之3 、
    第163 條之1 及第164 條至第170 條所規定證據能力認定及
    調查方式之限制，合先敘明。
二、上開犯罪事實，業據被告丁○○於本院準備程序及審理中坦
    承不諱（見本院易字卷第74頁、第87頁），核與證人乙○○
    於警詢、證人丙○○於警詢及偵查中之證述情節相符（見警
    卷第8 頁及其反面，臺灣臺中地方法院檢察署98年度他字第
    1883號卷第8 至10頁、第48至49頁），復有臺中縣警察局豐
    原分局合作派出所受理各類案件紀錄表1 紙、受理詐騙帳戶
    通報警示簡便格式表1 紙、內政部警政署反詐騙諮詢專線紀
    錄表1 份、合作金庫銀行存款憑條3 紙、合作金庫商業銀行
    新興分行98年2 月27日合金新興存字第0980001171號函暨所
    附交易明細表、家樂福電信股份有限公司98年3 月27日家樂
    福電信字第098030253 號函暨所附0000000000號用戶基本資
    料、家樂福電信公司99年6 月9 日傳真之申請書及被告身分
    證與健保卡影本、合作金庫商業銀行匯款申請書代收入傳票
    、第一商業銀行南台中分行98年3 月18日一南中字第32號函
    暨所附交易明細及洪文祥開戶資料、臺中市警察局第五分局
    松安派出所受理刑事案件報案三聯單1 紙、受理各類案件紀
    錄表1 紙、內政部警政署反詐騙紀錄表2 份、松安派出所受
    理詐騙帳戶通報警示簡便格式表2 紙、金融機構聯防機制通
    報單2 紙、00-00000000 與0000000000號通聯紀錄附卷可稽
    （見新興分局警卷第9 至15頁，臺灣臺中地方法院檢察署98
    年度他字第1883號卷第11至26頁、第63至68頁，本院易字卷
    第11、12頁），足認被告上開任意性自白與事實相符，應堪
    採信。從而，本件事證明確，被告犯行洵堪認定，應予依法
    論科。
三、按刑法上之幫助犯，係對於犯罪與正犯有共同之認識，而以
    幫助之意思，對於正犯資以助力，而未參與實施犯罪之行為
    者而言。是以，如未參與實施犯罪構成要件之行為，且係出
    於幫助之意思提供助力，即屬幫助犯，而非共同正犯。本件
    被告提供其上開門號之SIM 卡予詐欺集團使用，使詐欺集團
    得基於詐欺取財之犯意而為前揭犯行，此外復無證據證明被
    告有參與詐欺取財犯行之構成要件行為，揆諸前揭說明，自
    應論以幫助犯。是核被告所為，係對於詐欺集團成員遂行詐
    欺取財犯行資以助力，係犯刑法第30條第1 項前段、第339
    條第1 項之幫助詐欺取財罪。而被告一提供上開門號之SIM
    卡之幫助行為，幫助詐欺集團成員詐騙被害人乙○○、丙○○，為想像競合犯，應依刑法第55條規定，論以一幫助詐欺
    取財罪。又被告既係幫助犯，爰依刑法第30條第2 項之規定
    ，按正犯之刑減輕之。另被告提供其上開門號之SIM 卡幫助
    詐欺集團成員詐騙被害人丙○○部分，雖未經公訴人於本件
    起訴，然該部分另經臺灣臺東地方法院檢察署檢察官以98年
    度偵字第6120號起訴，並於98年4 月23日繫屬於臺灣臺東地
    方法院，現由該院以99年度易字第113 號審理中，有臺灣高
    等法院被告前案紀錄表、上開起訴書及刑事卷證在卷可憑（
    見本院易字卷第5 頁反面、第30至31頁反面），被告既於同
    一時、地提供同一門號之SIM 卡，而本院為繫屬在先（99年
    2 月23日移送繫屬本院）之法院，依刑事訴訟法第267 條之
    規定，本院自得就上開詐騙被害人丙○○之犯罪事實併予審
    判，附此敘明。爰審酌被告提供上開行動電話門號SIM 卡1
    張予詐欺集團成員非法使用，不僅造成執法機關不易查緝，
    嚴重危害社會治安，助長社會詐騙歪風，更使被害人乙○○
    、丙○○因此而受騙，且遭詐騙之金額甚多，惟念及被告並
    未實際參與詐欺取財犯行，且已於本院審理時坦承犯行，態
    度尚佳，且行為時年僅20歲，應係因社會經驗不足，始因一
    時失慮致罹刑典，暨被告之學經歷、家庭狀況及職業等一切
    情狀，量處如主文所示之刑，並諭知易科罰金之折算標準，
    以資懲儆。
據上論斷，應依刑事訴訟法第273 條之1 第1 項、第299 條第1
項前段，刑法第339 條第1 項、第30條第1 項前段、第2 項、第
41條第1 項前段，刑法施行法第1 條之1 ，判決如主文。
本案經檢察官陳建州到庭執行職務。
中    華    民    國    99    年    6     月    29    日
                  刑事第十三庭  法  官  王宗羿
以上正本證明與原本無異。
如不服本判決應於收受判決後10日內向本院提出上訴書狀，並應
敘述具體理由。其未敘述上訴理由者，應於上訴期間屆滿後20日
內向本院補提理由書(均須按他造當事人之人數附繕本)「切勿逕
送上級法院」。
中    華    民    國    99    年    6     月    30    日
                                書記官  蔡毓琦
附錄論罪科刑法條
中華民國刑法第339條
意圖為自己或第三人不法之所有，以詐術使人將本人或第三人之
物交付者，處5 年以下有期徒刑、拘役或科或併科1 千元以下罰
金。
以前項方法得財產上不法之利益或使第三人得之者，亦同。
前二項之未遂犯罰之。

司法院資訊處製作；財團法人民間司法改革基金會備份。
